臺灣高等法院高雄分院刑事判決　　　　 94年度上訴字第988號
上　訴　人
即　被　告　甲○○原名潘大中.
選任辯護人　謝國允　律師
上列上訴人因搶奪等案件，不服臺灣高雄地方法院92年度訴字第
1392號中華民國94年5 月18日第一審判決（起訴案號：臺灣高雄
地方法院檢察署92年度偵字第7279、7970號），提起上訴，本院
判決如下：
     主  文
上訴駁回。
     事  實
一、甲○○於民國（下同）92年2 月4 日下午1 時許，搭乘1 名
    姓名、年籍不詳成年男子所騎乘車牌號碼不詳之機車，途經
    高雄市鹽埕區○○○路151 之1 號前，見乙○○（起訴書誤
    植為潘雅菁）將所駕駛車牌號碼YX—6988號自用小客車停放
    該處後，下車至右後車門，正打開車門欲抱起小孩。甲○○
    與該男子乃認有機可乘，即意圖為自己不法之所有，基於共
    同搶奪他人財物之犯意聯絡，乘乙○○不備之際，推由甲○
    ○下車徒手打開該自用小客車左前車門，搶奪乙○○所有放
    置車內手剎車位置之藍色背包1 只（內有現金約新台幣〈下
    同〉6,000 元、銀行信用卡、金融卡、印章、國民身分證、
    摩托羅拉牌行動電話1 支、鑰匙等物）。得手後，隨即與該
    名男子騎乘機車逃逸。嗣乙○○報警處理後，警方鑑識人員
    於該車左前車門之把手上採得甲○○之指紋送驗後，查知上
    情。
二、案經高雄市政府警察局鹽埕分局移送臺灣高雄地方法院檢察
    署檢察官偵查起訴。
    理  由
壹、程序方面
一、上訴人即被告甲○○（下稱被告）指稱：伊於92年3 月31日
    警詢中所言，係因鹽埕分局員警將伊逮捕後回高雄之途中，
    伊坐警車後座中間位置，坐在兩旁之員警用手肘推伊腹部好
    幾下，要伊警詢時要配合，否則要將伊抓到警局地下室毆打
    云云。然查：被告於警詢中係矢口否認有何搶奪犯行，而
    僅承認案發時在現場且目睹本案之發生等語（見高市警鹽分
    三字第0920003825號警卷第1 頁反面、第2 頁）；其在檢察
    官訊問（見92年度偵字第7279號卷第5 頁反面）及原審法院
    為羈押訊問時（92年度聲羈字第196 號卷第4 頁）均與警詢
    所述大致相同。被告如確遭警刑求，焉能在警詢時不自白犯
    行？且如確遭警刑求，何以嗣後於檢察官偵查中及本院訊問
    時，均未曾指述遭刑求之事，反仍為相同之陳述？其所稱遭
    警刑求云云，已難採信。證人即鹽埕分局員警彭達明、謝
    清文及宋振源在原審審理中到庭結證時，證人彭明達證稱：
    92年2 月4 日因有人遭搶奪案件向鹽埕分局報案，鑑識人員
    到現場在被害人車上採到被告指紋，指紋鑑定結果與被告指
    紋相吻合，所以其等向檢察官聲請拘票至學甲分局宅港派出
    所將被告拘提到案。將被告帶回高雄途中，伊坐駕駛座旁，
    同車之人均未對被告施以強暴、脅迫行為，警詢筆錄是在鹽
    埕分局偵訊室製作，製作過程採一問一答方式，都是出於被
    告自由意志所陳述，並且他有閱讀後才簽名等語。證人宋振
    源亦證稱：因為案情已經很明確，而且採得指紋也證明是被
    告所有，其等並無須對被告施以強暴脅迫等語。證人謝清文
    則證稱：伊與小隊長負責製作被告92年4 月1 日筆錄，採一
    問一答方式進行，並未對被告有何強暴、脅迫行為等語（以
    上見原審卷第183 至197 頁）。是於警方已掌握被告指紋之
    證據，且有被害人對於案情為指述之情況下，員警是否仍有
    必要施以刑求，至有可疑。況被告為警查獲後，第2 次、第
    3 次警詢時，分別有律師、其姊姊等人到場，有92年3 月31
    日、4 月1 日警詢筆錄附於上開警卷可參，被告仍為相同陳
    述，顯難認其先前所為之陳述，並非出於其自由意志。此外
    ，原審向台灣高雄看守所調取被告92年4 月1 日入所時之健
    康檢查表及自述登記簿，亦未記載被告入所時有受傷或病痛
    ，有台灣高雄看守所被告健康檢查表及收容人入所前受傷經
    過自述登記簿影本各1 紙附卷可稽（見原審卷第172 、173
    頁）。是被告所指伊在警詢前遭員警不法取供之辯詞非但有
    瑕疵可指且與常情有違，亦與客觀之證據不符而難認實在，
    不足採信。本件既無證據證明被告於警詢之陳述係出於非自
    由意志，是其於92年3 月31日為警查獲後所為之陳述具有證
    據能力，應堪認定。
二、按被告以外之人於審判外之言詞或書面陳述，除法律有規定
    者外，不得作為證據；又被告以外之人於審判外之陳述，雖
    不符刑事訴訟法第159 條之1 至第159 條之4 之規定，而經
    當事人於審判程序同意作為證據，法院審酌該言詞陳述或書
    面陳述作成時之情況，認為適當者，亦得為證據；當事人、
    代理人或辯護人於法院調查證據時，知有第159 條第1 項不
    得為證據之情形，而未於言詞辯論終結前聲明異議者，視為
    有前項之同意，刑事訴訟法第159 條第1 項、第159 條之5
    第1 項、第2 項分別定有明文。本件檢察官、被告及辯護人
    於本院審理中對於被害人乙○○警詢之陳述均明示有證據能
    力（見本院卷第74、75頁），本院審酌被害人為此項陳述時
    並無非出於自由意志之情況，認其作為本件證據使用並無不
    適當情形，此項陳述自有證據能力。又本件卷附具傳聞證據
    性質之文書證據，或經檢察官、被告及辯護人於本院審理中
    或明示同意或已知有傳聞證據情形，而於言詞辯論終結前均
    未聲明異議，本院認該等文書證據作成時之狀況，並無不法
    取得之不適當情形，爰依上開刑事訴訟法第159 條之5 規定
    ，認該等文書證據均有證據能力。
貳、實體方面
一、訊據上訴人即被告甲○○（下稱被告）矢口否認有上開搶奪
    犯行，辯稱：伊於92年2 月4 日與家人、朋友在台南百貨公
    司逛街，不在現場，不可能搶奪云云。經查：
(一)、證人乙○○於上揭時地，自其所駕駛車牌號碼YX—6988號自
    用小客車駕駛座下車至後座欲抱小孩時，遭人徒手打開該車
    左前車門搶奪其置於車內之深藍色背包一節，已據證人乙○
    ○於警詢時證述甚詳（見高市警鹽分三字第0920003825號卷
    第9 至11頁）。而其遭搶後報警，警方旋依其所述遭搶過程
    ，於92年2 月4 日下午1 時20分，立即勘查上開自用小客車
    ，在該車左前車門門把上採得可疑指紋1 枚，有高雄市政府
    警察局鹽埕分局刑案現場勘查報告表1 份與勘查照片影本2
    張（見92年度偵字第7279號卷第107 、108 頁）附卷可稽。
    經警將該枚指紋送請內政部警政署刑事警察局鑑驗結果，該
    枚指紋係被告左手拇指指紋之事實，亦有內政部警政署刑事
    警察局刑紋字第920029288 號鑑驗書暨所附鑑驗照片、指紋
    卡片、指紋膠片各1 件（見高市警鹽分三字第0920003825號
    卷第15至17頁），並為被告供認無誤。又證人乙○○於警詢
    時分別指認被告檔案照片及其本人，證實被告確為對其行搶
    之人無訛（見上開警卷第9 頁反面、第11頁）。是被告確曾
    於案發之時開啟開車輛之車門，並取走乙○○置於車內之財
    物無疑。
(二)、被告所辯案發之時在台南，不在現場云云，然其先後於警詢
    、檢察官訊問及原審法院以92年度聲羈字第196 號案件為羈
    押訊問時，均供承案發時伊在現場並目睹本案之發生，且該
    陳述均係出於被告之自由意志，已如上述，則其事後翻異前
    詞，所辯不一，已難採信。又被告在原審審理中表示因為案
    發前1 日伊阿姨家聚餐時與友人林世洲、黃鈺婷（林某之女
    友）、吳玲綺（被告之女友）、陳文賓（被告姊姊之男友）
    相約次日一起到台南新光三越百貨公司，林世洲至伊阿姨家
    時「自己上樓」，離開時是「在門口分開」，所以不知林世
    洲如何前往，次日係與「林世洲、黃鈺婷、吳玲綺、陳文賓
    、姊姊、妹妹（74年次）、母親」一起去台南新光三越「新
    天地店」逛逛，其間全部的人都一起逛，伊買衣服「送給吳
    玲綺」，林世洲買衣服送黃鈺婷、姊姊也買衣服，「其他人
    沒有買」云云。非但與證人林世洲證稱：案發前1 日係「開
    車」至被告阿姨家，離去時還與被告一同至停車場取車，案
    發當天去逛台南新光三越百貨「站前店」，同行之人有被告
    、吳玲綺、黃鈺婷、「被告之父母」、姊姊、陳文賓、「被
    告姊姊之小孩」等人之語有多處不符（見原審卷第90至91頁
    ）。且林世洲上開所言，亦與證人黃鈺婷所證：是案發「當
    日」林世洲才打電話告訴伊要去台南之事，「之前未見被告
    」，伊於案發前1 天晚上「去林世洲家裡吃飯」後就沒有再
    出門，去台南時有「被告、吳玲綺、陳文賓、被告母親、姊
    姊及姊姊之小孩」同行，當日伊及林世洲、被告、吳玲綺「
    均沒有買東西」等語相左（見原審卷第92頁）。又與證人吳
    玲綺所證：案發前1 日林世洲至被告阿姨家用餐時，先按電
    鈴，「被告下樓去接林世洲」，林某是「騎機車至該處，機
    車放在樓下」，次日逛百貨公司時，「伊及黃鈺婷、被告母
    親及妹妹」都有買東西等語不符（見原審卷第93至95頁）。
    並與證人陳文賓所證：案發當日在百貨公司，「被告買衣服
    送其父親、林世洲買衣服送黃鈺婷、伊買衣服送被告母親」
    ，其他人沒有買東西等語顯不相符（見原審卷第95、96頁）
    。綜上各情，被告與上開證人關於其等於案發前一日如何相
    約，次日至台南逛百貨公司之情節及案發之日與何人一同逛
    何百貨公司、購得何物之供述均有出入，被告所提不在場證
    明亦難為其有利之認定。況如被告於案發當日果真在台南與
    家人、友人逛百貨公司，此項有利之不在場證明，被告於92
    年3 月31日為警拘提到案後，於警方、檢察官、原審法院法
    官詢以為何在上開車門採得其指紋之不利證據時，何以均未
    見被告極力以不在場理由自辯？益見被告上開不在場之辯詞
    無足採信。
  (三)證人乙○○係自駕駛座下車後至右後車門開門欲抱小孩之際
    ，始遭歹徒趁隙徒手打開左前車門後搶奪背包，已如上述，
    被告之左手拇指指紋又係在該車左前車門門把上採得，核與
    一般開啟車門時拇指在門把上，其餘手指在門把下之施力方
    式相符，已非不可為被告即係下車行搶者之認定；且被告於
    案發時係在保安警察第5 總隊（駐地為高雄縣仁武鄉）服替
    代役，被害人住於高雄市區，縱使被告曾於放假時偶然碰觸
    被害人之上開汽車，以該汽車外部面積之大，任何部位均可
    能會有被告偶然碰觸之痕跡，何以被告會以開啟車門之一般
    施力方式按壓被害人之左前車門門把？至內政部警政署刑事
    警察局94年10月26日刑紋字第0940161116號函（見本院卷第
    49頁）固敘明：本案雖無法確認被告之指紋係在92年2 月4
    日或之前所留存等語，然亦不排除該指紋係在92年2 月4 日
    留存之可能，是此項函件亦難為被告有利之認定。再者，證
    人乙○○雖於94年5 月4 日於原審審理時到庭證述：不太記
    得當時行搶之人，對被告不熟悉，印象不深刻等語（見原審
    卷第241 頁），然證人此時作證距案發之92年2 月4 日已逾
    2 年，證人無法記憶行搶之人顯無違常情，自不得執此謂其
    於92年3 月29、31日之指認為不足採取。況證人乙○○於原
    審理理時於辯護人詢及警方是否先告知已從指紋找到嫌犯之
    事，再制作筆錄時，其先答「應該沒有」，繼答稱「不記得
    」（見原審卷第242 頁），而警方係先就證人乙○○遭搶情
    形為詢問，於其回答搶嫌特徵後，始再提示A 、B 、C 檔案
    照片供其指認，其因而指認A 照片之被告，有上開警詢筆錄
    可憑，是證人之上開指認難認係警方事先告知證人後之指認
    甚明。被告及辯護人執此指摘證人乙○○之指認有瑕疵云云
    ，自無可採。
二、綜合上開各項論述，被告在上揭時地確夥同不詳姓名年籍之
    成年男子，騎乘不詳機車，推由被告下車後，乘被害人不備
    之際，下手打開被害人上開車輛之左前車門，搶取被害人所
    有之背包無疑。被告上開所辯，核與事實不符，係屬事後卸
    責之詞，不足採信。又被告及辯護人固於本院審理中聲請傳
    喚證人乙○○到庭作證，惟證人乙○○已於原審審理時到庭
    接受交互詰問，而經本院傳喚未到後，檢察官表示捨棄該證
    人時，被告及辯護人亦均未表示異議（見本院卷第74頁），
    已可認該證人無再行詰問之必要；且該證人乙○○已移民美
    國，無法傳喚調查，亦有本院公務電話查詢紀錄表可按，自
    屬不能調查；再本件事證至臻明確，已如上述，該證人乙○
    ○已無再行傳喚調查之必要至明。是本件被告罪證明確，犯
    行堪以認定。
三、被告趁被害人下車至右後車門抱小孩而未及防備之際，開啟
    車門搶取他人財物，核其所為，係犯刑法第325 條第1 項之
    搶奪罪。被告與該不詳姓名、年籍成年男子騎乘同一部機車
    ，於被告搶得財物後旋加速逃離現場，堪認其2 人間對本件
    搶奪犯行，有犯意之聯絡及行為分擔，均為共同正犯。
四、原審認被告罪證明確，因而適用刑法第28條、第325 條第1
    項規定，並審酌被告不知憑一己之力謀取生活所需，竟以不
    法手段強取他人財物，且其前於89年間，甫因搶奪案件，為
    法院判處有期徒刑8 月，尚未執行，有臺灣高等法院被告前
    案紀錄表可憑，又再為本件搶奪犯行，其犯罪之動機、目的
    、手段均屬非是，其所為搶奪犯行，使被害人心理及生活上
    陷於恐懼，所生之危害匪淺，及其犯罪之後飾詞狡卸，全然
    無悔悟之心，犯罪後之態度欠佳等一切情狀，量處有期徒10
    月，其認事用法核無不合，量刑亦屬允當。被告提起上訴，
    仍執陳詞指摘原判決不當，為無理由，應予駁回。
五、本件被告被訴竊盜部分，未經檢察官提起上訴，原判決即已
    確定，本院自不得再予審究，附此敘明。
據上論斷，應依刑事訴訟法第368條，判決如主文。
本案經檢察官許月雲到庭執行職務。
中　　華　　民　　國　　94　　年　　12　　月　　28　　日
                  刑事第四庭    審判長法  官 蕭權閔
                                      法  官 陳吉雄
                                      法  官 林水城
以上正本證明與原本無異。
如不服本判決應於收受本判決後10日內向本院提出上訴書狀，其
未敘述上訴理由者，並得於提起上訴後10日內向本院補提理由書
狀（均須按他造當事人之人數附繕本）「切勿逕送上級法院」。
中　　華　　民　　國　　94　　年　　12　　月　　28　　日
　　　　　　　　　　　　　　　　　　　書記官 吳新貞
附錄本判決論罪科刑法條：
中華民國刑法第325條
意圖為自己或第三人不法之所有，而搶奪他人之動產者，處6 月
以上5 年以下有期徒刑。
因而致人於死者，處無期徒刑或7 年以上有期徒刑，致重傷者，
處3 年以上10年以下有期徒刑。
第一項之未遂犯罰之。
